最　高　行　政　法　院　裁　定
　　　　　　　　　　　　　94年度裁字第01353號
上　訴　人　適茂國際有限公司
代　表　人　甲○○
被 上訴 人　經濟部智慧財產局
代　表　人　乙○○
上列當事人間因商標異議事件，上訴人對於中華民國92年12月31
日臺北高等行政法院91年度訴字第4555號判決，提起上訴，本院
裁定如下︰
　　主  文
上訴駁回。
上訴審訴訟費用由上訴人負擔。
　　理  由
一、按對於高等行政法院判決上訴，非以其違背法令為理由，不
    得為之，行政訴訟法第242條定有明文。是對於高等行政法
    院判決上訴，若未具體說明原判決違背何項法令、不適用或
    如何適用不當之具體情事，即非主張原判決違背法令以為上
    訴理由，其上訴不應准許。
二、本件上訴意旨略謂：經由著作權之舉證方法證明系爭商標企
    鵝圖樣係註冊人自行創作，而非抄襲據爭商標之圖形及外文
    ，並無企圖欺蒙消費者之嫌疑，且已在被上訴人機關依法登
    記多件在案。就圖形部分而言，系爭商標為一擬真之企鵝圖
    形，而據爭商標為一抽象之卡通鳥類造型。依經驗法則可知
    ：抽象造型之卡通人物與其所象徵之實際動物均有相當程度
    之差異，且卡通人物經擬人化或抽象化後，常具有實際動物
    所無之特徵與特性；例如：西遊記中之孫悟空造型，以之與
    動物園中之真實猴子相片相比較，其差異性甚為明顯，即使
    異時異地隔離觀察，連五歲小孩也不至於會產生混淆誤認之
    虞，自應非屬近似之商標。而據爭商標之抽象之卡通鳥類造
    型頭部尚繫有一疑似擋風眼鏡之物品，使其整體設計意匠與
    一般實體企鵝差異愈形擴大，再加上身後有一山坡狀之稜線
    示意圖，使得系爭商標與據爭商標兩者之間，不論是單就擬
    真之企鵝圖形與抽象之卡通鳥類造型進行分離圖形部分之比
    對，或者加入兩造商標之中英文文字部分「超級企鵝Super
    Penguin」、「PENGUIN海鳥」後進行通體觀察，亦不致產生
    使一般消費者誤認誤信進而產生誤購之虞；兩造商標於市場
    上交易時均能發揮其表彰來源之功用，自應非屬近似之商標
    。另系爭商標之「PENGUIN」外文文字部分與其他註冊商標
    案件有併存之事實，是本案之原處分顯有違誤：被上訴人為
    商標主管機關，於審查人民商標申請案件時應有統一之審查
    基準，相同案件必須相同對待，方符合行政法上之平等原則
    ；是被上訴人要運用「商標審查個案拘束原則」作為抗辯時
    ，理應負起說明彼此個案不同之舉證責任，且應說明何以在
    相同的審查基準之下，為何相類似的案件卻有不同的結果。
    否則，本案件即應與上訴人所舉相類似之案件為相同之處分
    ，亦即被上訴人於異議審查時應為不成立之處分，才符合行
    政機關依法行政之原則。綜上所述，被上訴人之原處分顯無
    理由，本案應無審定時商標法第37條第12款規定事由之適用
    等語。核其狀述內容，無非指摘原處分顯無理由，惟就原判
    決有何違背法令並未具體指明，依首開規定及說明，其上訴
    為不合法，應予駁回。
三、依行政訴訟法第249條第1項前段、第104條、民事訴訟法第
    95條、第78條，裁定如主文。
中    華    民    國    94    年    7    月    21     日
                  第三庭審判長法  官　廖　政　雄
                              法  官　林　清　祥
                              法  官　鍾　耀　光
                              法  官　姜　仁　脩
                              法  官　胡  國  棟
以  上  正  本  證  明  與  原  本  無  異
中    華    民    國    94    年    7    月    22     日
　　　　　　　　　　　　　　　書記官　張　雅　琴
